【裁判字號】    97,易緝,450
【裁判日期】    971029
【裁判案由】    詐欺
【裁判全文】
臺灣臺中地方法院刑事判決             97年度易緝字第450號
公  訴  人  臺灣臺中地方法院檢察署檢察官
被      告  乙○○
上列被告因詐欺案件，經檢察官提起公訴 (96年度偵字第27998
號)，本院判決如下：
    主  文
本件免訴。
    理  由
一、公訴意旨略以：被告乙○○可預見金融機構帳戶係個人理財
    之重要工具，且關係個人財產、信用之表徵，如交予他人使
    用，有被供作財產犯罪用途之可能，竟仍基於幫助詐欺取財
    之不確定故意，約於於民國96年間某日，在不詳地點，將其
    向台北富邦商業銀行股份有限公司新店分行 (以下簡稱台北
    富邦銀行新店分行)申設帳號000000000000000號、華南商業
    銀行股份有限公司新店分行 (以下簡稱華南銀行新店分行)
    申設帳號000000000000000號之存摺、金融卡（含密碼），
    交予某不詳年籍姓名之成年人，而容許該人及所屬之詐騙集
    團成員，藉其上揭帳戶遂行詐欺取財之犯罪。嗣該人於取得
    上揭帳戶之存摺、金融卡（含密碼）後，即與詐欺取財集團
    成員，共同意圖為自己或他人不法之所有，於某網站刊登佯
    稱要販賣某物品，使甲○○陷於錯誤，於96年6月15日18時
    30分許，上網購物時，雙方達成買賣合意，對方即要求甲○
    ○將買賣價金新臺幣 (下同)2000 元、10元、分別匯至乙○
    ○之上揭帳戶，甲○○即於96年6月15日，在臺中市○○○
    路○段160號之台北富邦銀行自動櫃員機，以ATM轉帳方式，
    將上揭金額，分別轉匯至上揭帳戶，事後甲○○未取得所購
    買之物，始知受騙。因認被告乙○○涉犯刑法第30條第1項
    、第339條第1項之幫助詐欺取財罪嫌云云。
二、按案件曾經判決確定者，應諭知免訴之判決，並得不經言詞
    辯論為之，刑事訴訟法第三百零二條第一款、第三百零七條
    ，分別定有明文。又訴訟上所謂一事不再理之原則，關於實
    質上一罪或裁判上一罪，亦均有其適用，最高法院六十年臺
    非字第七七號著有判例可資參照。
三、經查另案公訴人即臺灣臺北地方法院檢察署檢察官就被告乙
    ○○明知其所有，在華南商業銀行新店分行（帳號：000000
    000000號）、華泰商業銀行新店分行（帳號：000000000000
    0000）、臺北富邦商業銀行新店分行（帳號：000000000000
    號）之金融機構開立之金融帳戶，係金融機構供其個人金融
    存提款項使用，並可預見提供該些帳戶予他人使用，將可能
    幫助他人遂行財產犯罪，詎仍不違其本意，而基於幫助之犯
    意，於民國96年6月中旬在臺北縣新店市○○路附近，將該
    金融帳戶之存摺、提款卡、密碼等，以每帳戶新臺幣（下同
    ）3,000元之代價販售給姓名年籍不詳之人所屬之詐騙集團
    。嗣該詐騙集團之成員即意圖為自己不法所有，先於96年6
    月15日19時許，以電話聯繫蕭旨壕，向蕭旨壕佯稱之前網路
    購物時錯誤設定成分期付款，必須至自動提款機變更取消云
    云，使蕭旨壕陷於錯誤，依指示匯款25,026元至乙○○之華
    南商業銀行新店分行帳戶；同日21時42分許，再於網路聊天
    室向盧續祥謊稱有電腦軟體欲以2,000元出售，使盧續祥陷
    於錯誤，依指示匯款2次各2,000元、25,000元至乙○○之臺
    北富邦銀行新店分行帳戶。至同年月17日16時50分許，該詐
    騙集團之成員再以網路購物時錯誤設定成分期付款，必須至
    自動提款機變更取消等語，使黃雅鈞陷於錯誤，而依指示分
    2次各匯款16,784元、29,101元至乙○○之華泰商業銀行新
    店分行帳戶。案經盧續祥訴由臺北市政府警察局南港分局、
    蕭旨壕、黃雅鈞訴由臺北縣政府警察局新店分局報告臺灣臺
    北地方法院檢察署檢察官偵查（該署97年度偵字第2570號、
    97年度偵緝字第777號）後，因認被告乙○○係涉犯刑法第
    30條第1項、第339條第1項之幫助詐欺取財罪嫌提起公訴，
    於97年5月7日繫屬臺灣臺北地方法，並經臺灣臺北地方法院
    於97年7月24日以97年度易字第1386號判決判處罪刑在案，
    業於97年8月18日確定在案等情，業經本院函查甚明，並有
    臺灣臺北地方法院97年10月20日北院隆刑春97易1386字第09
    70016634號函、臺灣臺北地方法院97年度易字第1386號刑事
    判決各一件在卷可考。本案與前開案件之犯罪事實，就被告
    乙○○以提供上開台北富邦商業銀行股份有限公司新店分行
    、華南商業銀行股份有限公司新店分行帳戶存摺、金融卡（
    含密碼）交予某不詳年籍姓名之成年人之詐欺集團，係觸犯
    刑法第339條第1項之幫助詐欺取財罪等節，均屬相同，僅被
    詐騙之對象不同而已。被告乙○○之幫助行為雖然造成被害
    人盧續祥、蕭旨壕、甲○○、黃雅鈞分別受騙匯款，但因其
    幫助行為只有一行為，侵害多數法益，應為想像競合關係，
    故本案與前開案件即有裁判上一罪之關係，堪臻明確。本件
    公訴人就同一事實再行起訴，當為前案確定判決效力所及，
    揆諸前揭說明，本件爰不經言詞辯論，逕為諭知免訴之判決
    。
四、據上論斷，應依刑事訴訟法第302條第1款、第307條，判決
    如主文。
中    華    民    國    97    年    10    月    29    日
                  刑事第二庭    審判長法  官  曾佩琦
                                      法  官  朱光國
                                      法  官  許金樹
以上正本證明與原本無異。
如不服本判決，應於判決送達後10日內向本院提出上訴狀，上訴
於臺灣高等法院臺中分院（應敘述具體理由並附繕本）。
上訴書狀如未敘述理由，應於上訴期間屆滿後20日內補提理由書
於本院。
中    華    民    國    97    年    10    月    29    日
                                      書記官  王崑煜


司法院資訊處製作；財團法人民間司法改革基金會備份。
